---
title: 'Tipologia i cicle de vida de les dades: PRA2'
author: "Autor: Josep Garcia Gutiérrez i Marc Alemany Selle"
date: "Maig 2021"
output:
  html_document:
    highlight: default
    number_sections: yes
    theme: cosmo
    toc: yes
    toc_depth: 2
    includes:
      in_header: 05.584-PAC-header.html
  word_document: default
  pdf_document:
    highlight: zenburn
    toc: yes
---

```{r setup, include=FALSE}
knitr::opts_chunk$set(echo = TRUE)
```

# Descripció del dataset

Primer contacte amb el joc de dades, visualitzem la seva estructura.
```{r echo=TRUE, message=FALSE, warning=FALSE}
# Carreguem els paquets R que utilitzarem
library(ggplot2)
library(dplyr)
library(corrplot)
library(caret)
library(car)

# Carreguem el fitxer de dades
totalData <- read.csv("train.csv", sep = ",", stringsAsFactors = FALSE)
filas=dim(totalData)[1] # indiquem quins son els atributs

# Verifiquem l'estructura del joc de dades
head(totalData)
names(totalData)
str(totalData)
```
Descripció de les variables contingudes al fitxer:

PassengerId
    int que indica l'id del passatger.
    
Survived
    int que indica si el passatger ha sobreviscut o no, és el valor a predir.
    
Pclass
    int que indica la classe del passatger.
    
Name
    string que indica el nom del passatger.
    
Sex
    string que indica el sexe del passatger.
    
Age
    int que indica l'edat del passatger.
    
SibSp
    int que indica el nombre de germans i esposes
    
Parch
    int que indica el nombre de pares i fills
    
Ticket
    string que indica el número de ticket del passatger.
    
Fare
    numeric que indica la tarifa del passatger
    
Cabin
    string que indica la cabina on s'ubica el passatger.

Embarked
    string que indica el port d'embarcament


Veiem les estadístiques bàsiques:

```{r echo=TRUE, message=FALSE, warning=FALSE}
#Estadístiques bàsiques
summary(totalData)
```

# Integració i selecció de les dades d'interès a analitzar

```{r echo=TRUE, message=FALSE, warning=FALSE}
# Canvi de format de variables
totalData$Survived=as.factor(totalData$Survived) # supervivència (0,1)
totalData$Pclass=as.factor(totalData$Pclass) # classe del passatge (1,2,3)
totalData$Sex=as.factor(totalData$Sex) # sexe (female,male)

# Les dades a analitzar seran per termes estadístics les numèriques i utilitzarem el sexe i l'edat per separar diferents grups i veure'ls gràficament.
```

# Neteja de les dades

## Identificació i tractament dels valors buits o zeros:

```{r echo=TRUE, message=FALSE, warning=FALSE}
# Estadístiques de valors buits o NA
colSums(is.na(totalData))
colSums(totalData=="")
```

```{r echo=TRUE, message=FALSE, warning=FALSE}
# Mirem els valors de l'edat
totalData$Age
```

```{r echo=TRUE, message=FALSE, warning=FALSE}
head(sort(totalData$Age),20) # hi ha registres decimals erronis
```

```{r echo=TRUE, message=FALSE, warning=FALSE}
# assignem NA als valors estranys:
totalData$Age=ifelse(totalData$Age!=round(totalData$Age), NA, as.integer(totalData$Age))
```

```{r echo=TRUE, message=FALSE, warning=FALSE}
# Eliminem les files amb valors nuls i tornem a veure les estadístques
totalData$Embarked[totalData$Embarked==""]="NA" # Substituim els valors buits per NA per eliminar-los després
totalData <- totalData[!is.na(totalData$Age),]
totalData <- totalData[!is.na(totalData$Embarked),]
colSums(is.na(totalData))
colSums(totalData=="")
```
Veiem com ja no tenim valors buits ni NA als atributs que ens interessen.
L'atribut "Cabin" el deixem amb els valors buits perquè deixaríem el dataset buit i no es tracta d'un atribut analitzable.

```{r echo=TRUE, message=FALSE, warning=FALSE}
#Tornem a veure estadístiques:
totalData=na.omit(totalData) 
summary(totalData)
```

## Identificació i tractament dels valors extrems:

```{r echo=TRUE, message=FALSE, warning=FALSE}
# Veiem els valors extrems 
totalData.bp.edat <- boxplot(totalData$Age, main="Edat", col="green")
totalData.bp.tarifa <- boxplot(totalData$Fare, main="Tarifa", col="green")
totalData.bp.edat$out
totalData.bp.tarifa$out
```

Discretitzem quan té sentit i en funció de les capacitats de cada variable.  

```{r echo=TRUE, message=FALSE, warning=FALSE}
# Afegim dos camps nous a les dades. Aquests valors són l'edat i la tarifa discretitzada

# Discretitzem
totalData["Segment_edat"] <- cut(totalData$Age, breaks = c(0,10,20,30,40,50,60,70,100), labels = c("0-10", "10-20", "20-30", "30-40","40-50","50-60","60-70","70-79"))
totalData["Segment_tarifa"] <- cut(totalData$Fare, breaks = c(0,7,10,15,30,50,200,600), labels = c("0-7", "7-10", "10-15","15-30","30-50","50-200","200-600"))
totalData["Segment_majors_menors"] <- cut(totalData$Age, breaks = c(0,18,100), labels = c("Menor d'edat", "Major d'edat"))
```
Hem fet les discretitzacions anteriors per comprovar si hi ha alguna relació de supervivència en funció de l'edat, el preu pagat i una més general que seria si són majors o menors d'edat.
A més a més analitzarem el sexe també.

```{r echo=TRUE, message=FALSE, warning=FALSE}
# Observem les dades discretitzades
head(totalData)

# Primeres visualitzacions
plot(totalData$Segment_edat, main='Segment Edat', ylab='Passatgers', col='green')
plot(totalData$Segment_tarifa, main='Segment Tarifa', ylab='Passatgers', col='green')
plot(totalData$Pclass, main='Classe', ylab='Passatgers', col='green')
plot(totalData$Survived, main='Supervivents', ylab='Passatgers', col='green')
plot(totalData$Sex, main='Sexe', ylab='Passatgers', col='green')
boxplot(totalData$Age, main='Edat', col='green')
hist(totalData$Age, main='Edat', ylab='Passatgers', col='green')
```

# Anàlisi de les dades

## Selecció dels grups de dades que es volen analitzar

Seleccionem la meitat dels atributs, els que veiem que poden ser susceptibles d'anàlisi:
```{r echo=TRUE, message=FALSE, warning=FALSE}
totalData = totalData [ , c(2,3,5,6,10,12,13,14,15)]
```

## Comprovació de la normalitat i homogeneïtat de la variància

Comprovem la normalitat de les dades amb el test de Kolmogorov-Smirnow i de Shapiro-Wilk:
```{r}
# canviem el tipus de dades a numèric
totalData$Survived=as.numeric(totalData$Survived)
totalData$Pclass=as.numeric(totalData$Pclass)

ks.test(totalData$Age, pnorm, mean(totalData$Age), sd(totalData$Age))
ks.test(totalData$Fare, pnorm, mean(totalData$Fare), sd(totalData$Fare))
ks.test(totalData$Pclass, pnorm, mean(totalData$Pclass), sd(totalData$Pclass))
ks.test(totalData$Survived, pnorm, mean(totalData$Survived), sd(totalData$Survived))
shapiro.test(totalData$Age)
shapiro.test(totalData$Fare)
shapiro.test(totalData$Pclass)
shapiro.test(totalData$Survived)
```
On veiem que ambdós tests rebutgen la normalitat de les dades perquè el p-value és inferior a 0.05.


Comprovem la homogeneïtat de la variància amb el test de Fligner-Killeen per a dades que no compleixen la condició de normalitat:
```{r echo=TRUE, message=FALSE, warning=FALSE}
fligner.test(totalData$Age, totalData$Survived)
fligner.test(totalData$Fare, totalData$Survived)
fligner.test(as.numeric(totalData$Pclass), totalData$Survived)
```
Es rebutja homocedasticitat per Fare (<0.05), és a dir, presenta variàncies estadísticament diferents per als grups Survived. Mentre que existeixen variàncies homogènies pels grups d'Age i Pclass.

## Aplicació de proves estadístiques per comparar grups de dades

Fem la Regressió linial per aproximar la relació de dependència linial entre Survived i la resta de variables:

```{r echo=TRUE, message=FALSE, warning=FALSE}
# Survived amb Age
m1 = lm(Survived~Age,data=totalData)
summary(m1)
```
Segons el R-squared veiem com la supervivència i l'edat es correlacionen molt poc, amb un 0,002351.

```{r echo=TRUE, message=FALSE, warning=FALSE}
# Survived amb Fare
m2 = lm(Survived~Fare,data=totalData)
summary(m2)
```
Segons el R-squared veiem com la supervivència i el preu pagat es correlacionen bastant més que l'edat, amb un 0,07078.


```{r echo=TRUE, message=FALSE, warning=FALSE}
# Survived amb Pclass
m3 = lm(Survived~Pclass,data=totalData)
summary(m3)
```

Segons el R-squared veiem com la supervivència i la classe es correlacionen més que el preu pagat fins i tot, amb un 0,1282.

```{r echo=TRUE, message=FALSE, warning=FALSE}
# Survived amb Pclass+Fare
m4 = lm(Survived~Pclass+Fare,data=totalData)
summary(m4)
```
Si sumem la classe i el preu pagat la correlació amb la supervivència segueix augmentant, fins el 0,135.

```{r echo=TRUE, message=FALSE, warning=FALSE}
# Survived amb Pclass (manera quadràtica)
m5 = lm(Survived~Pclass+I(Pclass^2),data=totalData)
summary(m5)
```
El terme que relaciona la supervivència amb la classe de manera quadràtica resulta ser poc més significatiu.

```{r echo=TRUE, message=FALSE, warning=FALSE}
# Tornem a deixar com a factors les dades 
totalData$Survived=as.factor(totalData$Survived-1) # restem 1 per tornar les variables supervivència a (0,1)
totalData$Pclass=as.factor(totalData$Pclass)
```


```{r echo=TRUE, message=FALSE, warning=FALSE}
# prediccions amb la variable supervivència

# regressió logística

rl=glm(formula = Survived~Pclass+Age+Sex,data = totalData, family=binomial(link = logit))
summary(rl)
```

```{r echo=TRUE, message=FALSE, warning=FALSE}
exp(confint(rl))
```

Interpretació L'odds ratio ens indica l'augment o disminució de probabilitat de supervivència en funció de les variables predictives. Tots els regressors que apareixen tenen valors inferiors a la unitat, això vol dir que la seva presència disminueix la probabilitat de supervivència. Es llegeix de la següent manera: amb un interval de confiança del 95%, ser de la segona classe fa que la probabilitat de sobreviure augmenti de 0,15 a 0,46 vegades. És a dir, la probabilitat de morir és de 1/0,15 a 1/0,46, o sigui del 2,17% al 6,67%. En el cas de ser de tercera classe la probabilitat de no sobreviure era del 6,94% al 21,27% i si eres home la probabilitat pujava del 8,52% al 19,41%. L'edat, tot i ser estadísticament significativa, no afecta massa a la probabilitat, ser un any més gran disminueix la probabilitat de sobreviure del 1,01% al 1,04%.

```{r echo=TRUE, message=FALSE, warning=FALSE}
# fem prediccions del model

prediccio1=predict(rl, newdata =  data.frame(Pclass='3',Age=40,Sex='male'),type ="response")
prediccio2=predict(rl, newdata =  data.frame(Pclass='1',Age=5,Sex='female'),type ="response")
print(prediccio1)
print(prediccio2)
```

La predicció de supervivència per un home de 40 anys de la tercera classe era del 6%. En canvi, una nena de 5 anys de primera classe tenia una probabilitat de sobreviure del 96%

```{r echo=TRUE, message=FALSE, warning=FALSE}
# matriu de confusió del model

confusionMatrix(table(predict(rl,type = "response")>=0.5,totalData$Survived=="1"))
```

# Representació dels resultats

```{r echo=TRUE, message=FALSE, warning=FALSE}
# Mirem la correlació entre variables (tots els camps han de ser numèrics)
totalData$Survived=as.numeric(totalData$Survived)
totalData$Pclass=as.numeric(totalData$Pclass)
titanic.data<-data.frame(totalData[,c(1,2,4,5)])

corr.titanic.data<-cor(titanic.data)
corrplot(corr.titanic.data,method="circle")
```

Veiem com la correlació més gran amb la supervivència està segons el preu pagat. Llavors seria en funció de l'edat i finalment amb la classe, que té la menor correlació.

```{r echo=TRUE, message=FALSE, warning=FALSE}
# Tornem a deixar els atributs com a factors
totalData$Survived=as.factor(totalData$Survived-1) # restem 1 per tornar les variables supervivència a (0,1)
totalData$Pclass=as.factor(totalData$Pclass)
```

```{r echo=TRUE, message=FALSE, warning=FALSE}
titanic.data<-table(totalData[,c(1,2)])
barplot(titanic.data, main = "Supervivents del Titanic segons la classe", xlab = "Survived", col = c("red", "green"))
legend("topleft", c("No sobreviu", "supervivent"), fill = c("red", "green"))
```

Al gràfic anterior veiem com la classe té molt a veure en la supervivència de les persones que anaven al titànic.

```{r echo=TRUE, message=FALSE, warning=FALSE}
titanic.data<-table(totalData[,c(1,3)])
barplot(titanic.data, main = "Supervivents del Titanic segons el sexe", xlab = "Survived", col = c("red", "green"))
legend("topleft", c("No sobreviu", "supervivent"), fill = c("red", "green"))
```

El sexe també va ser determinant

```{r echo=TRUE, message=FALSE, warning=FALSE}
titanic.data<-table(totalData[,c(1,4)])
barplot(titanic.data, main = "Supervivents del Titanic segons l'edat", xlab = "Survived", col = c("red", "green"))
legend("topleft", c("No sobreviu", "supervivent"), fill = c("red", "green"))
```

```{r echo=TRUE, message=FALSE, warning=FALSE}
titanic.data<-table(totalData[,c(1,9)])
barplot(titanic.data, main = "Supervivents del Titanic segons majors i menors d'edat", xlab = "Survived", col = c("red", "green"))
legend("topleft", c("No sobreviu", "supervivent"), fill = c("red", "green"))
```

```{r echo=TRUE, message=FALSE, warning=FALSE}
titanic.data<-table(totalData[,c(1,8)])
barplot(titanic.data, main = "Supervivents del Titanic segons el preu pagat", xlab = "Survived", col = c("red", "green"))
legend("topright", c("No sobreviu", "supervivent"), fill = c("red", "green"))
```

## Arbre de decisió

Crearem un arbre de decisió que permeti analitzar quines persones sobreviuran segons l'anàlisi efectuat anteriorment. Per tant, la variable per la qual classificarem és el camp Survived.

```{r}
# Triem els atributs que volem que intervinguin en l'arbre de decisió:
totalData = totalData [ , c(1,2,3,4,5,6,7,8,9)]

# Guardem les dades en csv com a arxiu final de les dades a analitzar:
write.csv(totalData,"totalDataFinal.csv")
```

Ens interessarà desordenar el dataset per si tingués algun ordre i guardarem les dades amb el nou nom com "data_random".
```{r}
set.seed(1)
data_random <- totalData[sample(nrow(totalData)),]
```

Per a la futura avaluació de l'arbre de decisió, és necessari dividir el conjunt de dades en un conjunt d'entrenament i un conjunt de prova. El conjunt d'entrenament és el subconjunt del conjunt original de dades utilitzat per a construir un primer model; i el conjunt de prova, el subconjunt del conjunt original de dades utilitzat per a avaluar la qualitat del model.

El més correcte serà utilitzar un conjunt de dades diferent del que utilitzem per a construir l'arbre, és a dir, un conjunt diferent del d'entrenament. No hi ha cap proporció fixada respecte al nombre relatiu de components de cada subconjunt, però la més utilitzada acostuma a ser 2/3 per al conjunt d'entrenament i 1/3, per al conjunt de prova.

La variable per la qual classificarem és el camp Survived, que està a la primera columna.

```{r}
set.seed(666)
y <- data_random[,1] 
X <- data_random[,2:9]
```

Podem triar el subconjunt d'entrenament i el de prova creant un rang:

```{r}
set.seed(555)
indexes = sample(1:nrow(totalData), size=floor((2/3)*nrow(totalData)))
trainX <- X[indexes,]
trainy <- y[indexes]
testX  <- X[-indexes,]
testy  <- y[-indexes]
```

Després d'una extracció aleatòria de casos és altament recomanable efectuar una anàlisi de dades mínim per a assegurar-nos de no obtenir classificadors esbiaixats pels valors que conté cada mostra.

```{r echo=TRUE, message=FALSE, warning=FALSE}
summary(trainX)
summary(trainy)
```

```{r echo=TRUE, message=FALSE, warning=FALSE}
summary(testX)
summary(testy)
```

Es crea l'arbre de decisió usant les dades d'entrenament (cal no oblidar que la variable outcome és de tipus factor).
Aquest model ens generarà unes regles que ens determinaran les probabilitats de supervivència:

```{r}
trainy = as.factor(trainy)
model <- C50::C5.0(trainX, trainy, rules=TRUE )
summary(model)
```

El model ens ha creat 8 regles per poder crear l'arbre de decisió que mostrem a continuació.
Aquestes regles ens dónen el % de probabilitats que el passatger sobrevisqui o no, segons el valor class sigui classificat en 0 o 1.

```{r}
model <- C50::C5.0(trainX, trainy)
plot(model)
```

Una vegada tenim el model, podem comprovar la seva qualitat predient la classe per a les dades de prova que ens hem reservat al principi.

```{r}
predicted_model <- predict(model, testX, type="class")
print(sprintf("La precisió de l'arbre és de: %.4f %%",100*sum(predicted_model == testy) / length(predicted_model)))
```

Quan hi ha poques classes, la qualitat de la predicció es pot analitzar mitjançant una matriu de confusió que identifica els tipus d'errors comesos.

```{r}
mat_conf<-table(testy,Predicted=predicted_model)
mat_conf
```



